【裁判字號】    92,再易,65
【裁判日期】    921210
【裁判案由】    侵權行為損害賠償
【裁判全文】
臺灣高等法院臺中分院民事判決  九十二年度再易字第六五號
      再審原  告  乙○○
      再審被  告  甲○○
右當事人間侵權行為損害賠償事件，再審原告對於中華民國九十二年九月三十日本院
九十二年度訴易字第四五號確定判決，提起再審之訴，本院判決如左：
      主      文
再審之訴駁回。
再審訴訟費用，由再審原告負擔。
      理      由
一、再審原告以：本院九十二年度訴易字第四五號判決（以下稱原確定判決）有下列
    民事訴訟法第四百九十六條第一項所定之再審事由(一)再審被告畢業於警察學校，
    曾任職地方法院檢察署、監獄或法院擔任法警或管理員，其名下有土地及房屋等
    不動產，惟原確定判決認為再審被告係高中畢業，名下沒有不動產，再審被告有
    虛偽之陳述，而原確定判決漏未斟酌再審被告之歸戶財產清單、土地登記謄本、
    台灣南投地方法院民事執行處囑託查封登記函等證據，合於同項第十款、第十三
    款之事由。(二)再審被告曾就本案向台灣南投地方法院（以下稱南投地院）起訴九
    十年度訴字第七五號，嗣經其撤回，其復向本院起訴，本院本應以判決駁回而未
    為，違反同法第二百五十三條一事不再理原則及同法第二百六十三條不得更行起
    訴之規定，合於同項第一款、第二款之事由。(三)民國（以下同）九十二年九月十
    六日，再審被告未到庭，其妻陳玲玉未持當事人之委任狀而為言詞辯論，乃未經
    合法代理，合於同項第五款之事由。(四)再審被告之妻陳玲玉服務於台灣台中女子
    監獄擔任管理員，而再審被告曾任職於台灣台中地方法院、台灣台中地方法院檢
    察署或監獄，本院審理有應迴避之事項，合於同項第四款之事由。(五)再審被告之
    妻陳玲玉身為公務人員竟假借留職停薪為理由，藉訴訟來圖利其個人及再審被告
    ，而再審被告教唆證人蘇文鴻偽證，合於同項第八款之事由等語，求為命：廢棄
    原判決，並駁回再審被告之訴之判決。
二、按民事訴訟法第四百九十六條第一項第一款所謂適用法規顯有錯誤者，係指確定
    判決所適用之法規顯然不合於法律規定，或與司法院現尚有效之大法官會議之解
    釋，或法院尚有效之判例顯然違反者而言（最高法院六十年台再字第一七○號判
    例參照）。又民事訴訟法第四百九十六條第一項第二款所謂：判決理由與主文顯
    有矛盾，係指判決依據當事人主張之事實，認定其請求或對造抗辯為有理由或無
    理由，而於主文為相反之諭示，且其矛盾為顯然者而言（最高法院八十年台再字
    第一三○號判例參照）。查，原確定判決已說明依民事訴訟法第二百六十三條第
    一項規定，訴經撤回，視同未起訴，南投地院九十二年度訴字第七五號事件，因
    再審被告撤回，視同未起訴，原確定判決未違反一事不再理原則等語，於法有據
    ，並無違法。至於再審原告主張行政院衛生署南投醫院九二投醫病字第四一五０
    號函原審並未於辯論庭出示，且再審被告開立診斷書後，從未回醫院複診或轉院
    治療如何認定無法工作之天數，該函不具證據證明力，而原確定判決竟採之，及
    原確定判決認定再審原告應賠償再審被告新台幣（以下同）三萬元之精神慰藉金
    ，依法無據，其自由心證之標準何在，而再審原告將因此重罰造成家庭崩潰，縱
    再審原告有錯，已受刑事處分處罰，應以一千五百元為恰當云云。惟原確定判決
    依全辯論意旨，認定再審被告無法工作之日數為十日，係屬事實之認定，原確定
    判決認再審被告得請求慰撫金三萬元，係斟酌再審被告因傷所受痛苦，及兩造之
    身分、經濟能力等情狀，亦無不合，均無適用法規顯有錯誤之情形。
三、次按當事人之代理人或他造或其代理人關於該訴訟行為有刑事上應罰之行為，影
    響於判決者。又證人、鑑定人、通譯、當事人或法定代理人經具結後，就為判決
    基礎之證言、鑑定、通譯或有關事項為虛偽之陳述者，得以再審之訴對於原確定
    終局判決聲明不服，民事訴訟法第四百九十六條第一項第八款、第十款定有明文
    。再主張民事訴訟法第四百九十六條第一項第七款至第十款情形，以宣告有罪之
    判決或處罰鍰之裁定已確定，或因證據不足以外之理由，而不能為有罪之確定判
    決或罰鍰之確定裁定為限，得提起再審之訴，民事訴訟法第四百九十六條第二項
    定有明文。本件再審原告主張再審被告之妻陳玲玉身為公務人員竟假借留職停薪
    為理由，藉訴訟來圖利其個人及再審被告，而再審被告教唆證人蘇文鴻偽證；再
    審被告就其學歷、財產有虛偽之陳述，有第八款、第十款之事由等語。惟依上述
    規定，再審原告主張再審被告之代理人犯圖利罪及再審原告就判決基礎有關之事
    項有虛偽陳述，皆須以宣告有罪之判決已確定，或其刑事訴訟不能開始或續行非
    因證據不足者為限，方得提起再審之訴，再審原告未證明再審被告之代理人或再
    審被告有刑事上之責任並已經宣告有罪之判決確定，其執此主張有再審之事由，
    亦屬無據。
四、再按民事訴訟法第四百九十六條第一項第十三款所謂當事人發見未經斟酌之證物
    或得使用該證物，係指在前訴訟程序不知有該證物，現始知之，或雖知有此而不
    能使用，現始得使用而言（最高法院三十二年上字第一二四七號判例參照）。本
    件再審原告所主張漏未斟酌之證據即歸戶財產清單、土地登記謄本、台灣南投地
    方法院民事執行處囑託查封登記函（見本院卷九至十一頁），而該歸戶財產清單
    之印表日期明載為九十二年六月二十五日、土地登記謄本之列印時間為九十二年
    六月二十五日十六時０六分、囑託查封登記函之日期為九十二年八月十九日，受
    文者為再審原告，顯見再審原告所主張漏未斟酌之證據，於前訴訟程序中已存在
    ，且為再審原告所知悉，又無雖知有此而不能使用，現始得使用之情形，是再審
    原告自不得依該款規定，提起再審之訴。
五、原確定判決認定再審原告有傷害行為，依全辯論意旨，認再審被告之主張為有理
    由，再審原告應賠償再審被告三萬五千二百八十元，並於主文中為相同之諭知，
    並無判決理由與主文顯有矛盾之情形。又，再審原告主張再審被告之妻陳玲玉服
    務於台灣台中女子監獄擔任管理員，而再審被告曾任職於台灣台中地方法院、台
    灣台中地方法院檢察署或監獄，本院有應迴避之事項，合於第四百九十六條第一
    項第四款之事由等語。惟再審原告主張之事實，核與民事訴訟法第三十二條規定
    應自行迴避之事由，並不相符，再審原告自不得依該款規定，提起再審之訴。另
    外，再審原告主張再審被告未合法委任其妻陳玲玉為訴訟代理人等語，惟並未舉
    證證明，已有不實。縱屬實在，惟按當事人依民事訴訟法第四百九十六條第一項
    第五款之規定提起再審之訴，應僅限於代理權欠缺之一造當事人始得為之。他造
    當事人不得據為再審原因（最高法院六十八年台再字第一四五號判例參照），亦
    僅限於代理權欠缺之當事人所能提起，再審原告不得以此事由提起再審之訴，其
    據此事由，提起再審之訴，為無理由。
六、綜上所述，再審原告以原確定判決有民事訴訟法第四百九十六條第一項第一、二
    、四、五、八、十、十三款所定之事由，提起再審之訴，顯無理由，應予駁回。
據上論結，本件再審之訴顯無理由。依民事訴訟法第五百零五條、第五百零二條第二
項、第四百四十九條第一項、第七十八條，判決如主文。
中      華      民      國    九十二    年     十二     月      十      日
~B1民事第六庭審判長法  官  吳火川
~B2                法  官  吳惠郁
~B3                法  官  饒鴻鵬
右為正本係照原本作成。
不得上訴。
~B                書記官  陳如慧
中      華      民      國    九十二    年     十二     月     十二     日
                                                                        Ｂ


司法院資訊處製作；財團法人民間司法改革基金會備份。
